臺灣嘉義地方法院交通事件裁定　　　　 96年度交聲字第288號
原處分機關　交通部公路總局嘉義區監理所嘉義市監理站
異　議　人　甲○○
上列異議人即受處分人因違反道路交通管理處罰條例案件，對於
原處分機關即交通部公路總局嘉義區監理所嘉義市監理站九十六
年十月二十四日所為之處分（嘉監義裁字第裁76-LB0000000號）
，聲明異議，本院裁定如下：
    主  文
原處分撤銷。
甲○○不罰。
    理  由
一、原處分機關略以：異議人即受處分人甲○○（下簡稱異議人
    ），於民國九十六年七月十五日五時五十三分許，駕駛車牌
    號碼077-HL號營業大貨車超速行駛，經嘉義縣警察局以嘉縣
    警交字第LB-0000000號舉發「速限60公里時速77公里超速17
    公里」交通違規，再由原處分機關即交通部公路局嘉義區監
    理嘉義市監理站所（下稱原處分機關）於九十六年十月二十
    四日，依道路交通管理處罰條例第四十條之規定，以嘉監義
    裁字第裁76-LB0000000號，對異議人為罰鍰新臺幣一千八百
    元整之處分等語。
二、聲明異議意旨則以：異議人上開營業大貨車從事花卉運送，
    於九十六年七月十四日將上開營業大貨車停放在嘉義市○○
    路二八０號旁，翌日為花卉市場休市日，並未出車，而於同
    年月十六日上午要出車時才發現車輛失竊，並報案處理，上
    開遭舉發之違規時間係車輛已遭竊之時間，為此聲明異議等
    語。
三、按法院受理交通事件，準用刑事訴訟法之規定，道路交通管
    理處罰條例第八十九條前段定有明文。又道路交通案件處理
    辦法第二十條亦規定，交通法庭認為聲明異議有理由者，應
    以裁定將原處分經聲明異議部分撤銷，並自為裁定。次按認
    定不利於被告之事實，須依積極證據，苟積極證據不足為不
    利於被告事實之認定時，即應為有利於被告之認定，更不必
    有何有利之證據；且事實之認定，應憑證據，如未能發現相
    當證據，或證據不足以證明，自不能以推測或擬制之方法，
    以為裁判基礎；而認定犯罪事實所憑證據，雖不以直接證據
    為限，間接證據亦包括在內；然而無論直接或間接證據，其
    為訴訟上之證明，須於通常一般之人均不致有所懷疑，而得
    確信其為真實之程度者，始得據為有罪之認定，若其關於被
    告是否犯罪之證明未能達此程度，而有合理性懷疑之存在，
    致使無從形成有罪之確信，根據「罪證有疑，利於被告」之
    證據法則，即不得遽為不利被告之認定，分別有最高法院三
    十年上字第八一六號、四十年臺上字第八六號、七十六年臺
    上字第四九八六號等判例可資參照。而監理機關對於受處分
    人裁處罰鍰乃因受處分人違規行為而對其所為之不利益處分
    ，故依上開規定，法院受理交通事件，亦應有前揭原則之適
    用。
四、經查：
  （一）車牌號碼077-HL號營業大貨車於九十六年七月十五日五
        時五十三分許因超速行駛，經嘉義縣警察局以嘉縣警交
        字第LB-0000000號舉發「速限60公里時速77公里超速17
        公里」交通違規等情，為異議人狀陳明確，並有上開舉
        發違反道路交通管理事件通知單及測速照相儀器拍攝之
        違規照片各乙紙附卷可稽，是此部分事實已堪認定。
  （二）車牌號碼077-HL號營業大貨車於九十六年七月十六日十
        一時發現在嘉義市○○路二八０號旁失竊等情，有異議
        人在嘉義市警察局第一分局竹園派出所之報案筆錄、嘉
        義市警察局車輛協尋電腦輸入單各乙份在卷可稽，且上
        開營業大貨車之牌照復於九十六年七月二十日申辦註銷
        等情，亦有汽車各項異動登記書乙紙在卷可佐，足徵異
        議人上開辯詞並非憑空杜撰。而上開營業用大貨車平日
        係作為運送花卉使用，往返於彰化花卉批發市場，九十
        六年七月十五日為臺北、臺中、、彰化、臺南、高雄各
        花卉批發市場休市日等情，則有異議人提出之切花進貨
        明細表及臺灣花卉批發市場2007年度休市計畫表各乙份
        附卷可佐，從而，異議人辯稱：伊於九十六年七月十四
        日將上開營業大貨車停放在嘉義市○○路二八０號旁，
        翌日為花卉市場休市日，並未出車，而於同年月十六日
        上午要出車時才發現車輛失竊，並報案處理等詞，核與
        經驗法則及論理法則無違，應堪採信。準此，嘉義縣警
        察局以嘉縣警交字第LB-0000000號舉發「速限60公里時
        速77公里超速17公里」交通違規行為既係在九十六年七
        月十五日所發生，是異議人於上開時、地是否確有上開
        違規行為確屬可疑。
五、綜上所述，本件異議人堅決否認上開違規之事實，依卷內證
    據亦無從使本院確信受處分人確有原處分所指違規行為，即
    應為有利於異議人之認定，始符上開證據裁判原則。準此，
    原處分機關上開嘉監義裁字第裁76-LB0000000號處分，遽予
    裁罰，即有未洽。故本件異議為有理由，應由本院將原處分
    撤銷，改諭知受處分人不罰，以資適法。
六、據上論斷，應依道路交通案件處理辦法第二十條，裁定如主
    文。
中　　華　　民　　國　　96　　年　　12　　月　　31　　日
                  交通法庭  法　官  曾宏揚
上列正本證明與原本無異。
如不服本裁定，應於裁定送達後5日內向本院提出抗告狀（應附
繕本）。
中　　華　　民　　國　　96　　年　　12　　月　　31　　日
                            書記官  陳慶昀
